臺灣雲林地方法院刑事判決　　　　　　　100年度訴字第506號
公　訴　人　臺灣雲林地方法院檢察署檢察官
被　　　告　廖崇安
指定辯護人　吳榮昌律師
上列被告因重傷害案件，經檢察官提起公訴（100 年度偵緝字第
129 號），本院判決如下：
    主  文
廖崇安成年人與少年共同實施犯傷害罪，處有期徒刑參年陸月。
    事  實
一、緣廖崇安與其子即少年廖○○（民國82年生，其餘姓名年籍
    詳卷，其部分業經臺灣高等法院臺南分院少年法庭駁回抗告
    ，目前在感化教育中）於99年9 月9 日在雲林縣虎尾鎮「妞
    妞小吃部」遭人毆打，認係黃國號指使，因而懷恨在心。嗣
    廖崇安與少年廖○○於同年月13日相邀前去找黃國號理論，
    並共同基於普通傷害之犯意聯絡，於同日下午6 時50分許，
    由廖崇安駕駛車牌號碼4472-UL 號自用小客車搭載少年廖○
    ○到達雲林縣虎尾鎮○○里○○路256 巷口停放後，2 人徒
    步進入該巷28號黃國號住處內，表明要找黃國號，黃國號之
    妻王雅慧上樓欲呼喚黃國號，廖崇安及少年廖○○亦自行上
    樓，其等在樓梯間相遇後，即相繼下樓，少年廖○○往右方
    客廳處走去，廖崇安下樓後即往左靠，黃國號則站在兩人中
    間。廖崇安於下樓後旋取出預藏之玩具手槍，王雅慧大喊「
    有槍」後，黃國號即動手搶奪廖崇安之玩具手槍，並於雙方
    爭搶時，自該玩具手槍掉出1 顆玩具子彈，少年廖○○見狀
    即取出預藏之西瓜刀朝黃國號之上肢、背部及左下肢揮砍，
    黃國號受傷轉身伸出右手抵擋，右大拇指亦遭砍傷，黃國號
    因此受傷流血逃離住處，廖崇安及少年廖○○則在後追躡，
    黃國號自住處逃出後，快速向巷口方面奔跑，少年廖○○左
    手持西瓜刀，原在後跑步追逐，因未見黃國號之身影，少年
    乃停下腳步，轉身向後又轉向前，繼續往前走，被告與少年
    廖○○會合後，本欲駕車離去，但見黃國號出現在騎樓，廖
    崇安隨即駕車搭載少年廖○○前去並將車停在雲林縣虎尾鎮
    ○○里○○路252 號翁連明住處騎樓前，兩人隨即下車，廖
    崇安再持西瓜刀之刀鞘朝黃國號之頭部敲擊2 下後，2 人旋
    上車逃離現場，並在雲林縣虎尾鎮與二崙鄉交界之三塊橋上
    將玩具手槍及西瓜刀（含刀鞘）丟棄於該橋下之溪流中。黃
    國號因此受有頭板撕裂傷5 ×2 公分、左耳撕裂傷3 公分、
    左胸部穿刺傷口併左肺撕裂傷、左側氣血胸、右肱骨開放性
    骨折、右大拇指傷口及肌腱損傷、左上肢15×8 公分傷口、
    左下肢15×8 公分傷口之傷害。
二、案經黃國號及王雅慧訴由雲林縣警察局虎尾分局報告臺灣雲
    林地方法院檢察署檢察官偵查起訴。
    理  由
甲、程序部分（證據能力）：
一、按被告以外之人於審判外之言詞或書面陳述，除法律有規定
    者外，不得作為證據；又被告以外之人於審判外之陳述，雖
    不符合同法第159 條之1 至第159 條之4 之規定，但經當事
    人於審判程序同意作為證據，法院審酌該言詞陳述或書面陳
    述作成時之情況，認為適當者，亦得為證據。當事人、代理
    人或辯護人於法院調查證據時，知有第159 條第1 項不得為
    證據之情形，而未於言詞辯論終結前聲明異議者，視為有前
    項之同意，刑事訴訟法第159 條第1 項及第159 條之5 分別
    定有明文。本判決所引用之被告以外之人於審判外之陳述（
    包含書面陳述），皆屬傳聞證據，惟本件當事人、辯護人雖
    知上開證據資料為傳聞證據，但於準備程序及審判期日中均
    表示同意作為證據而不爭執其證據能力，且迄至言詞辯論終
    結前亦未再聲明異議，本院審酌上開證據資料製作時之情況
    ，認為尚無違法不當及證明力明顯過低之瑕疵，以之作為證
    據核屬適當，而依刑事訴訟法第159 條之5 之規定，認前揭
    證據資料均有證據能力。
二、傳聞法則乃對於被告以外之人於審判外之言詞或書面陳述，
    亦即針對被告以外之人於審判外以言詞或書面所為之供述證
    據而為之規範。本件之照片係執法人員所拍，該等照片內容
    ，係傳達拍攝時之現場情況，透過影像所傳達的情形與拍攝
    當時現場情形，在內容上的一致性，是透過科學、機械之方
    式，對於所拍攝內容所為忠實且正確之紀錄，拍攝影像並不
    存在人對現實情形的知覺、記憶所經常發生的表現錯誤，是
    認照片之性質係非供述證據，無傳聞法則之適用；而且拍攝
    行為所取得之證據及拍攝之目的，係為保全及蒐集犯罪現場
    情形之證據，尚無不法，復無證據證明上開照片有何偽造、
    變造或違法取得之情事，且與本案待證事實具有相當關聯性
    ，該照片，自有證據能力。
乙、實體部分：
一、訊據被告廖崇安固坦承有與廖○○至告訴人即被害人黃國號
    住處理論，惟矢口否認有何重傷害未遂犯行，辯稱：玩具手
    槍及西瓜刀皆係廖○○攜帶前往，伊並不知情，伊看見廖○
    ○拿出玩具手槍後，即動手去搶奪該玩具手槍，搶下後，黃
    國號與廖○○扭打，廖○○就拿出西瓜刀朝黃國號揮砍，伊
    有制止廖○○，阻止廖○○揮砍黃國號云云。惟查：
(一)、上揭犯罪事實業據告訴人黃國號及王雅慧指訴綦詳，核與證
    人翁連明證述情節相符，復有財團法人彰化基督教醫院診斷
    書1 紙（詳見99年度偵字第5511號偵查卷第20頁）、財團法
    人彰化基督教醫院99年12月8 日九十九彰基醫事字第099120
    037 號函（詳99年度偵字第5511號偵查卷第58頁）、本院99
    年度少調字第208 號卷被害人黃國號病歷卷、黃國號、王雅
    慧指認廖崇安及其子即少年廖○○之指認照片2 張（詳99年
    度偵字第5511號偵查卷第21頁至第22頁）、照片12張（詳99
    年度偵字第5511號偵查卷第29頁至第33頁、第42頁）、職務
    報告1 份（詳99年度偵字第5511號偵查卷第41頁）、雲林縣
    警察局虎尾分局扣押物品清單1 紙（詳99年度偵字第5511號
    偵查卷第46頁，99保1405）、本院少年法庭100 年度少護字
    第18號裁定（詳100 年度偵緝字第129 號偵緝卷第30頁至第
    38頁）、黃國號彰化基督教醫院診斷書（詳本院卷第72頁）
    、彰化基督教醫院本院函詢資料（詳本院卷第85頁）附卷可
    稽。
(二)、被告與少年廖○○係相約一起尋仇，行前必會充分討論分工
    方式及所帶工具，是以被告當不可能不知少年廖○○有攜帶
    水果刀，且若依被告及少年廖○○所述，玩具手槍及西瓜刀
    皆由少年廖○○攜帶，而將西瓜刀藏放於右腰靠近前方之處
    ，有用衣服蓋著，故被告不知情，惟少年廖○○係由被告開
    車搭載前往，若少年廖○○自始即將西瓜刀藏放於腰際靠近
    前方之處，因西瓜刀有一定之長度，則殊難想像少年廖○○
    在未取出西瓜刀之情況下要如何坐車？是以少年廖○○上車
    時必有將西瓜刀取出放置於車內之行為，至下車時始藏放於
    腰際，被告辯稱不知少年廖○○有攜刀前往，顯不可採。
(三)、又被告雖辯稱其自始即有阻止少年廖○○以西瓜刀揮砍傷害
    黃國號，則何以少年廖○○要在黃國號受傷逃走後再追躡黃
    國號？且黃國號逃至翁連明住處騎樓下時，被告又何以要以
    西瓜刀刀鞘敲擊黃國號兩下？又若依被告所述，其動手去搶
    少年廖○○的玩具槍後，少年廖○○復取出西瓜刀揮砍黃國
    號時，其又出手拉住少年廖○○阻止其傷害黃國號，則少年
    廖○○在黃國號及王雅慧掙扎反抗，又遭被告拉住之際，如
    何有辦法在玩具手槍遭搶奪之後，又迅速從腰際取出西瓜刀
    ，朝告訴人黃國號身上多處揮砍多刀？另告訴人黃國號於案
    發後經診斷結果，受有左胸部穿刺傷口併左肺撕裂傷、左側
    氣血胸之傷害，此有彰化基督教醫院100 年2 月14日100 彰
    基醫事字第1000020017號函暨所附之黃國號中文出院病歷摘
    要、病歷1 冊附卷可查。而依彰基醫院同份函文所載：「依
    據黃國號傷口，應前面、背面都有遭受攻擊」（詳上揭函說
    明三之後段），再據證人黃國號於本院具結證稱：「（受命
    法官：民國99年9 月13日晚上6 點50分左右，他跟他兒子進
    去，你就請他下樓，下樓之後，你說你跟誰搶槍？）跟廖崇
    安。（受命法官：搶槍時，你為何被殺？）我不知道。（受
    命法官：誰殺你你不知道？）一定是他兒子。我回頭，我要
    走時，我有看到他拿一支東西。（受命法官：你說你要走時
    ，他拿刀，你有看到什麼刀？）大概這麼長（約三十公分）
    。（受命法官：是不是西瓜刀？）我不知道。（受命法官：
    你跟被告搶槍時，被告兒子就拿刀砍你的背部？）我覺得我
    手沒有什麼力氣，後面濕濕的，我才回頭。（受命法官：他
    先砍到你什麼地方你知道嗎？）應該是手。（受命法官：他
    先砍到你的手？因為痛才知道？）那時不知道痛。（受命法
    官：你沒有看到他砍過來？）沒有，我是覺得濕濕的，我已
    經受傷了。（受命法官：你手被砍了幾刀？）右手上臂部。
    （受命法官：被砍幾刀？）不知道，看這個傷痕已經二刀以
    上。（受命法官：還有哪邊受傷？）我背部。（受命法官：
    你被砍二刀之後呢？背部也是砍一下還是二下？）我不知道
    。（受命法官：你有無回過頭去？）我回過身時，我用左手
    擋著，我看到金色的東西閃過。背部就濕濕的。（受命法官
    ：然後呢？）我知道我就跑了。（受命法官：跑了之後有無
    中刀？應該有吧？）應該是同時。因為我出去時，腳就已經
    用拖著。（受命法官：根據被告說的，你是要走出去才被他
    ？）那是他說的，但是受傷的人是我。（受命法官：你說的
    意思是你後面腳受傷及背部的傷是在那時被砍的？）我最後
    一刀是在這裡，我就跑出去。（受命法官：你出去頭部被打
    二下？）頭部那時有沒有砍到我不知道，因為根本不知道痛
    ，也不知道什麼。我自己知道的時候，我看到東西揮過來時
    ，我有去擋，擋的時候這裡就整個削掉了。」等語（詳本院
    卷第63頁至第18頁）。從而足證，黃國號所受左胸部穿刺傷
    口併左肺撕裂傷、左側氣血胸之傷害，係由少年廖○○持西
    瓜刀自黃國號背後砍傷所致，且此背後所砍之傷，應係在被
    告與黃國號爭奪玩具手槍時，遭少年廖○○自黃國號背後所
    砍，蓋若被告及少年廖○○所辯該傷係於黃國號向門外逃跑
    時，遭少年廖○○持西瓜刀自黃國號背後砍傷所致為真，則
    於黃國號受此重創之時，少年廖○○復持刀追砍，則黃國號
    必無倖理，是以被告及少年廖○○所辯皆不足以採信。本件
    應以告訴人黃國號及王雅慧所證稱案發時係被告持玩具手槍
    ，廖○○持西瓜刀較為可採。
(四)、傷害犯意之認定：按殺人罪之成立，須於實施殺害時，即具
    有使其喪失生命之故意（最高法院48年臺上字第33號判例要
    旨參照）。又殺人未遂與傷害之區別，本視加害人有無殺意
    為斷，被害人受傷之程度，被害人受傷處所是否為致命部位
    ，及傷痕多寡，輕重如何，僅足供認定有無殺意之參考，究
    不能據為區別殺人未遂與傷害之絕對標準，故不能僅因被害
    人受傷之位置係屬人體要害，即認定加害人自始即有殺害被
    害人之犯意（最高法院94年度臺上字第6857號判決要旨同此
    見解）。依此，則重傷害未遂與傷害之區別，亦應視加害人
    有無重傷害之犯意為斷。本件被告與黃國號之前並無怨隙，
    僅在「妞妞小吃部」因細故發生鬥毆，迭經被告供認無訛，
    復據黃國號證述明確，兩人既無深仇大恨，已難認被告有何
    重傷害黃國號之動機。又黃國號於案發後經診斷結果，固受
    有左胸部穿刺傷口併左肺撕裂傷、左側氣血胸等之傷害，傷
    勢嚴重且有生命危險，在當時必需穩定生命徵象，為保住生
    命的情況下，應屬於難治之傷害等語，此有彰化基督教醫院
    100 年8 月17日一○○彰基醫事字第100080036 號函文在卷
    可證（詳本院卷第85頁），惟如上所述，黃國號上揭所受左
    胸部穿刺傷口併左肺撕裂傷、左側氣血胸之致命性傷害，係
    由少年廖○○持西瓜刀自黃國號背後砍傷所致，少年廖○○
    並非自正面瞄準黃國號之肺（胸）部直刺。復衡以人體之重
    要器官除熟知之腎臟外，鮮少分布於人體背面，少年自背後
    傷人，固使黃國號之肺部受有撕裂傷，但參諸上開判例意旨
    ，受傷部位僅係供判斷有無殺人或重傷害犯意之參考，在無
    其他積極證據之佐證下，尚難逕以此即認定少年有致黃國號
    於死之犯意，更難以此遽認被告於殺人或重傷害黃國號之犯
    意上有相互之聯絡，而重傷害於刑法第10條第4 款明定須達
    毀敗或嚴重減損1 目或2 目之視能、1 耳或2 耳之聽能、語
    能、味能或嗅能、1 肢以上之機能、生殖之機能或其他於身
    體或健康，有重大不治或難治之傷害等，始得謂之為重傷害
    ，且刑法上所謂難治之傷害，係指永久或長期性難治之傷害
    ，一時性之重大危及生命之傷害，若經短時間之治療，即已
    痊癒，則非屬此所謂之難治之傷害，是上開彰化基督教醫院
    函文所載：（黃國號）傷勢嚴重且有生命危險，在當時必需
    穩定生命徵象，為保住生命的情況下，應屬於難治之傷害等
    語顯有誤會；另本件黃國號之下肢未至毀敗或嚴重減損之殘
    障程度，業據黃國號於本院自陳無法取得殘障手冊，即可為
    證。末查，黃國號在住處遭砍傷後，逃離住處，少年廖○○
    則在後追躡，黃國號自住處逃出後，快速向巷口方面奔跑，
    少年廖○○左手持西瓜刀，原在後跑步追逐，而當黃國號在
    畫面上消失後，少年停下腳步，未再往前追，轉身向後又轉
    向前，繼續往前走，但未再奔跑，故少年廖○○原緊跟在黃
    國號之後，黃國號既已受傷按理應逃不遠，倘少年廖○○未
    停下腳步，當可追上黃國號再補上幾刀，少年廖○○卻是停
    止追躡，顯見並無趕盡殺絕之意。次以，黃國號逃出後，先
    到翁連明住處求救，翁連明恐室內留有血跡，要求黃國號至
    外面騎樓等待救護車，被告與少年廖○○未見黃國號，本欲
    駕車離去，但見黃國號出現在騎樓，被告旋駕車搭載少年廖
    ○○停在翁連明住處前，與少年廖○○先後下車，被告再持
    西瓜刀之刀鞘朝黃國號之頭部敲擊2 下後，2 人旋上車逃離
    現場。據此，被告與少年廖○○在黃國號受傷危弱之時，未
    趁其優勢，再對黃國號之致命器官、身體部位攻擊，更可看
    出被告與少年廖○○教訓、報復之意味濃厚，尚乏重傷害之
    故意。從而，本件既查無其他積極證據足認被告係基於共謀
    重傷害之犯意聯絡，而由少年廖○○持西瓜刀砍殺黃國號，
    可見被告被訴重傷害未遂之情節，尚未達於通常一般之人均
    不致有所懷疑而得確信其為真實之程度，尚不得徒憑被害人
    之證詞及其受傷部位、傷勢，遽認被告涉有與少年廖○○共
    謀重傷害未遂之犯意聯絡，而應認為被告與少年廖○○僅有
    普通傷害之犯意聯絡及行為分擔。
(五)、綜上所述，被告上揭犯行，事證明確，洵堪認定，應依法論
    科。
二、論罪科刑之理由：
(一)、核被告所為，係犯刑法第277 條第1 項之傷害罪，公訴意旨
    認係犯刑法第278 條第3 項、第1 項之重傷害未遂罪，容有
    誤會，惟起訴之基本社會事實相同，爰變更起訴法條為刑法
    第277 條第1 項之傷害罪。
(二)、被告與少年廖○○就本件之傷害犯行，有犯意之聯絡及行為
    之分擔，應論以共同正犯。
(三)、又兒童及少年福利法已於92年5 月28日制定公布，而於同年
    月30日生效，其第70條第1 項前段規定「成年人教唆、幫助
    或利用兒童及少年犯罪或與之共同實施犯罪或故意對其犯罪
    者，加重其刑至二分之一」，此項規定為少年事件處理法第
    85條第1 項之特別規定，依後法優於前法，特別法優於普通
    法之法律適用原則，自應優先於少年事件處理法適用。本件
    被告係成年人，與少年廖○○（82年出生，此有其年籍資料
    在卷可按，行為時為14歲以上未滿18歲之少年）係共同實施
    本件犯罪，自應依兒童及少年福利法第70條第1 項前段之規
    定加重其刑。
(四)、爰審酌被告係為本案主謀，且為少年廖○○之父，對家庭缺
    乏責任感，使少年廖○○於成長關鍵期缺乏父愛，加上其言
    行價值觀念偏頗，致使少年廖○○長期接受其嚴重偏差言行
    之濡染，先是與被告前往情色場所之「妞妞小吃部」，並在
    該處與人發生衝突，被告與少年廖○○進而不滿遭受欺負，
    在被告主導下，而為本件犯行，再由少年隨意即攜帶西瓜刀
    尋仇之情以觀，益徵其生活，已因被告之不良影響而更不單
    純。況且，由本次事件可認為被告深信以牙還牙之嚴重偏差
    觀念，僅因懷疑黃國號有教唆他人毆打其父子之細故，即起
    意與少年廖○○共同以刀械傷害他人之身體，其惡性可謂重
    大，及造成被害人黃國號差點死亡之嚴重傷害暨犯後對其上
    揭犯行，於本院審理時，避重就輕之答辯，觀其言行並無任
    何悔改之意，又未與被害人達成民事和解等一切情狀，量處
    如主文所示之刑。另供作案用之西瓜刀（含刀鞘）、玩具槍
    各1 支未扣案，且被告供稱於案發後均已丟棄在雲林縣虎尾
    鎮與二崙鄉交界之三塊橋橋下之溪流中，應認均已滅失而無
    從宣告沒收；另扣案之子彈1 顆，雖無火藥，亦無彈頭，非
    屬違禁物，但本院少年法庭認少年廖○○既係攜帶該物前去
    壯膽傷害被害人，不宜發還，已依少年事件處理法第43條第
    2 項規定，予以沒收，而該子彈1 顆本不合一般沒收之法定
    要件，本院依法不得沒收之，故不併為沒收之諭知，併此敘
    明。
據上論斷，依刑事訴訟法第299 條第1 項前段、第300 條，刑法
第28條、第277 條第1 項，刑法施行法第1 條之1 ，兒童及少年
福利法第70條第1 項前段，判決如主文。
本案經檢察官陳祥薇到庭執行職務。
中    華    民    國   100    年    11    月    15    日
                  刑事第二庭  審判長法  官  吳基華
                                    法  官  段奇琬
                                    法  官  張文俊
以上正本證明與原本無異。
如不服本判決，應於收受送達後10日內，向本院提出上訴書狀，
並應敘述具體理由；其未敘述上訴理由者，應於上訴期間屆滿後
20日內，向本院補提理由書（均須按他造當事人之人數附繕本）
，「切勿逕送上級法院」。告訴人或被害人如對於本判決不服者
，應具備理由請求檢察官上訴，其上訴期間之計算係以檢察官收
受判決正本之日期為準。
                                    書記官  邱明通
中    華    民    國   100    年    11    月    15    日
附錄本案論罪科刑法條全文：
中華民國刑法第277條
（普通傷害罪）
傷害人之身體或健康者，處3 年以下有期徒刑、拘役或1 千元以
下罰金。
犯前項之罪因而致人於死者，處無期徒刑或7 年以上有期徒刑；
致重傷者，處3 年以上10年以下有期徒刑。